【裁判字號】    92,易,1298
【裁判日期】    920612
【裁判案由】    區域計劃法
【裁判全文】
臺灣板橋地方法院刑事判決                        九十二年度易字第一二九八號
    公  訴  人  臺灣板橋地方法院檢察署檢察官
    被      告  甲○○
右列被告因違反區域計畫法案件，經檢察官提起公訴（九十二年偵字第三七六三號）
，本院判決如左：
    主  文
甲○○違反該管縣市政府依區域計畫法規定實施非都市土地分區使用之管制，使用土
地，經該管縣市政府限期令其清除堆置物恢復原狀，而不依限清除恢復土地原狀，處
拘役參拾日，如易科罰金，以參佰元折算壹日。
    事  實
一、甲○○係臺北縣樹林市○○○段田尾小段第一一六、一一六之一、二一八、二一
    九、二二○、二二一等地號土地之使用人，明知該土地業經臺北縣政府公告編定
    為特定農業區農牧用地，非經主管機關之許可，不得為農牧用途以外之使用，竟
    未經許可，於民國九十年十一月間某日起，擅自在該地堆置廢土磚塊等，嗣經臺
    北縣政府於九十年十二月十一日以九十北府地用字第四五○四五六號函定同年月
    十七日前往上開土地會勘結果已經違反編定之土地使用，嗣臺北縣政府於九十年
    十二月二十七日以九十北府地用字第四七二五五一號作成被告違反區域計畫法案
    件處分書，同日以同字號函通知應於文到三十日內恢復土地原狀使用，該通知並
    於同年月二十八日送達甲○○。而臺北縣政府於原限定期限屆至，乃於九十一年
    二月一日前往前開土地再次勘查結果，該等土地上仍留有鋪面鋼板暨磚塊，並未
    恢復原土地使用之原狀。
二、案經臺北縣政府移由臺灣板橋地方法院檢察署檢察官偵查起訴。
    理  由
一、訊據被告甲○○矢口否認右揭公訴所指犯行，辯稱略以不知原狀為何，只租三天
    ，去時就如此，沒有傾倒等云云。經查：
    (一)、緣昶發營造工程有限公司（下稱昶發公司）向大陸工程股份有限公司承攬「
        臺北大學新社區區段徵收開發工程之排水工程及高壓混凝土地磚鋪面，污水
        工程－推進工程」一案，經臺北縣政府函請昶發公司辦理渠道左（岸）側遭
        滔空於保固期間回填以免損及鄰房，九十年十月五日昶發公司向臺北縣政府
        申請先行准予施作回填土方工程所需之施工便道，以利回填重車輛之通行，
        經臺北縣政府於九十年十月十二日以九十北府地區字第三七六一○三號函復
        「．．．本案屬臺北大學特定區工程保固作業，應免報開工，惟回填土方仍
        請依規定陳報核准後進場。．．．」等情，有工程承攬合約書可查；而昶發
        公司前於九十年八月二十八日與案外人呂兆權簽定發包污水放流改道渠道回
        填土方工程承攬書，約定開工日為九十年九月，工程期限為配合工進【工程
        進度】，承包總價為新臺幣（下同）一萬五千元，亦有發包工程材料承攬書
        影本附於本院卷可查。
    (二)、而呂兆權於向昶發公司承攬上開回填土方工程前，於同年八月十七日與樹林
        市○○○段田尾小段第一一六、一一六之一地號土地所有權人林玉、林秀珠
        之合法代理人陳添丁訂定土地使用同意書，由土地所有權人同意將前開二筆
        土地供呂兆權為臺北大學城污水放流改道渠道回填土方工程便道使用，此有
        土地使用同意書影本一份在卷可稽。呂兆權取得前開土地使用權後，則於九
        十年十一月十六日與被告甲○○訂定發包工程材料承攬承受契約書，由被告
        承攬污水放流改道渠道回填土方工程，契約有效期間自即日起至同年十二月
        底配合工進期滿或工程完工，同日雙方並簽定土地使用委託書，全權委託被
        告就前開第一一六地號、第一一六之一地號二筆土地作為上開工程之便道使
        用，契約有效期限自即日【按：即九十年十一月十六日】起至九十年十二月
        三十一日止或工程完峻止。因此，被告於九十年十一月十六日起至同年十二
        月三十一日止【或迄該工程完工日止】，為前開第一一六、一一六之一地號
        等土地之實際使用人，要無疑義。
    (三)、承前所述，被告甲○○於取得該土地使用權後，為具有該土地使用管領權限
        之人，於九十年十一月十七日經臺北縣政府警察局樹林分局查獲被告僱用他
        人私自整地、傾倒未經申請核准之建築廢棄物磚塊等情，經查獲之警察機關
        通知主管機關之臺北縣政府環境保護局會同到場稽查製有稽查紀錄，並由在
        場之被告簽署在卷；嗣臺北縣政府通知於九十年十二月十七日會同臺北縣樹
        林地政事務所、臺北縣政府警察局樹林分局、臺北縣政府環境保護局、工務
        局、地政局人員暨被告等前往上開土地勘查，依據該會勘紀錄暨前開土地現
        場照片六幀觀之，該土地除供作車輛通行之鋪面鋼板外，四周均堆置大量廢
        土磚塊等物，顯而易見該等非為鋪設路面所需之回填物，又前述會勘結果，
        亦經證人即乙○○（即原會勘人員）到庭證述屬實，被告於本院亦自承：現
        已經承租給別人，要如何清等情（均見本院九十二年五月二十三日審判筆錄
        ）可明，因此，在客觀上足以認定被告確有在前揭土地堆置廢土磚塊，而有
        違反土地分區使用之管制規定，堪可確信。
    (四)、上述會勘結果，經臺北縣政府於九十年十二月二十七日以九十北府地用字第
        四七二五五一號作成被告違反區域計畫法案件之處分書，並以同字號函通知
        被告應於九十一年二月一日前繳納行政罰鍰暨清除堆置物恢復土地原狀使用
        。臺北縣政府於期限屆至後之九十一年二月一日前往上開土地會勘結果，該
        土地上仍留有鋪面鋼板及磚塊等，業經證人李雅惠（即原會勘人員）到庭陳
        述明確，復有會勘紀錄與現場照片六幀在卷足證，足見被告並未依限恢復土
        地使用之原狀。
    (五)、此外，復有臺北縣政府環境保護局稽查紀錄、臺北縣政府警察局樹林分局刑
        事案件報告書、臺北縣政府非都市土地違規使用查報與取締案會勘紀錄、照
        片多幀、違反區域計畫法案件處分書、送達回執等在卷可稽，據上，被告所
        辯，顯屬飾卸之詞，核無足採，本案事證明確，被告犯行，足以認定。
二、核被告甲○○所為，係違反區域計畫法第十五條第一項、第二十一條之規定，應
    依同法第二十二條之規定論處。爰審酌被告素行，犯罪動機、目的，未依規定恢
    復土地原狀對土地分區管制編定使用目的之妨害程度，及犯罪後態度暨綜合其他
    一切情狀等，量處如主文所示之刑，並諭知易科罰金之折算標準。
據上論斷，應依刑事訴訟法第二百九十九條第一項前段，區域計畫法第十五條第一項
、第二十一條、第二十二條，刑法第十一條前段、第四十一條第一項前段，罰金罰鍰
提高標準條例第二條，判決如主文。
本案經檢察官吳宗光到庭執行職務。
中      華      民      國      九十二      年      六    月    十二    日
                                      臺灣板橋地方法院刑事第六庭
                                                  法  官  黎錦福
右正本證明與原本無異。
如不服本判決，應於判決送達後十日內向本院提出上訴狀 (應附繕本) ，上訴於臺灣
高等法院。
                                                  書記官  蔡麗春
中      華      民      國      九十二      年      六    月    十二    日
附錄本案論罪科刑法條全文：
區域計畫法第十五條
區域計畫公告實施後，不屬第十一條之非都市土地，應由有關直轄市或縣（市）政府
，按照非都市土地分區使用計畫製定非都市土地使用分區圖，並編定各種使用地，報
經上級主管機關核備後，實施管制。變更之程序亦同。其管制規則，由中央主管機關
定之。前項非都市土地分區圖，應按鄉、鎮（市）分別繪製，並利用重要建築或地形
上顯著標誌及地籍所載區段以標明土地位置。
區域計畫法第二十一條
違反第十五條第一項之管制使用土地者，由該管直轄市、縣（市）政府處新臺幣六萬
元以上三十萬元以下罰鍰，並得限期令其變更使用、停止使用或拆除其地上物恢復原
狀。前項情形經限期變更使用、停止使用或拆除地上物恢復原狀而不遵從者，得按次
處罰，並停止供水、供電、封閉、強制拆除或採取其他恢復原狀之措施，其費用由土
地或地上物所有人、使用人或管理人負擔。前二項罰鍰，經限期繳納逾期不繳納者，
移送法院強制執行。
區域計畫法第二十二條
違反前條規定不依限變更土地使用或拆除建築物恢復土地原狀者，除依行政執行法辦
理外，並得處六個月以下有期徒刑或拘役。


司法院資訊處製作；財團法人民間司法改革基金會備份。
